【裁判字號】    89,訴,1
【裁判日期】    890301
【裁判案由】    定作人請求承攬契約損害賠償
【裁判全文】
臺灣澎湖地方法院民事判決  八十九年度訴字第一號
    原      告  甲 ○ ○
    被      告  乙 ○ ○
右當事人間請求承攬契約損害賠償事件，本院判決如左：
    主    文
原告之訴駁回。
訴訟費用由原告負擔。
    事    實
一、原告方面：
  （一）聲明：被告應給付原告新台幣（下同）五十九萬七千零八十元。
  （二）陳述：
    １、原告於八十二年四月份委託被告興建房屋，雙方協議訂立契約書，契約中註
        明開工期限為七個月內完工，倘若逾期未完工，每日按承攬總價千分之一賠
        償對方損失。被告於八十二年六月四日開工至八十三年八月三十日竣工，實
        有違約之事，共逾期七個月又二十六天，承攬總價為二百五十三萬元，共應
        付違約金五十九萬七千零八十元。使用執照是由被告負責辦理的。而水電是
        使用執照申請下來後，即可申請。
    ２、依據違約金請求權之法律關係提起本件訴訟。
二、被告方面：
  （一）聲明：如主文所示。
  （二）陳述：
        不能以使用執照申請日為計算日，房子蓋好離使用執照申請日尚有一段時間
        。且依民法第一百二十七條之規定，原告請求權已罹於消滅時效。如果水電
        沒架設好，牆壁不可能粉刷貼磁磚，而聲請接電、接水，是要使用執照申請
        出來才有辦法。房屋漏水及龜裂部分已另案訴訟中，又完工請款方式，任何
        工程都不會在完工之日當天付款，都會稍微延後幾日才付款。而且要取得縣
        政府的開工許可後，才可開工，否則會被罰款。而契約中的完工，並不包含
        水、電及使用執照申請，因為主體的完成與水電聲請是沒有關係的，且根本
        不是我去申請使用執照的，伊根本未違約。
  （三）證據：聲請傳訊證人蔡順貴。
    理    由
一、本件原告主張：原告於八十二年四月份委託被告興建房屋，契約中註明開工期限
    為七個月內完工，倘若人逾期未完工，每日按承攬總價千分之一賠償對方損失，
    被告於八十二年六月四日開工至八十三年八月三十日竣工，共逾期七個月又二十
    六天，爰依據違約金請求權之法律關係，請求被告給付違約金五十九萬七千零八
    十元。被告則以要取得縣政府的開工許可後，才可開工，否則會被罰款。且不能
    以使用執照申請日為計算日，房子蓋好離使用執照申請尚有一段時間，且其契約
    內容並不包括原告房屋的使用執照及水、電申請在內，伊根本未逾期等語置辯。
二、本件原告主張被告承攬其房屋興建工程，為被告所自認，復有房屋興建工程承攬
    契約書在卷可證，則兩造間有契約關係存在，固為真正。然原告主張被告逾期完
    工，惟被告辯稱其只負責房屋興建事宜，而契約內容並不包括原告房屋的「使用
    執照」及「水」、「電」申請在內，伊根本未逾期。今原告本於契約關係，欲訴
    請被告給付五十九萬七千零八十元之違約金，而被告否認其有違約，則本件所應
    審究者，厥為原告實際通知被告開工日期及被告實際完工日期為何？
三、當事人主張有利於己之事實者，就其事實有舉證之責任，民事訴訟法第二百七十
    七條定有明文；而民事訴訟如係由原告主張權利者，應先由原告負舉證之責，若
    原告先不能舉證，以證實自己主張之事實為真實，則被告就其抗辯事實即令不能
    舉證，或其所舉證據尚有疵累，亦應駁回原告之請求，最高法院十七年上字第九
    一七號判例參照。本件原告主張被告逾期完工，惟為被告所否認，並辯稱：其只
    負責房屋興建事宜，而契約內容並不包括原告房屋的「使用執照」及「水」、「
    電」申請在內，伊根本未逾期等語。經查：原告雖主張被告於八十二年六月四日
    開工，至八十三年八月三十日竣工，被告逾期完工，並提出澎湖縣政府建設局八
    八澎府建管字第一一Ｏ二一號函為證，卻於本院八十九年二月十七日審理時陳稱
    ：「使用執照」申請下來後，就可申請「水」、「電」。則依原告所稱可知，水
    、電之申請，應係在使用執照核發下來後，方得為之，則水、電之申請，自與房
    屋主體之完成無涉。而建設局之前揭函內容，雖稱「本案經查於八十二年六月四
    日申報開工准予備查在案，及於八十三年八月三十日竣工核發使用執照」，然「
    申報開工與原告實際通知被告開工之日」及「實際完工之日與使用執照申請日期
    」未必相符，此見原告所提澎湖縣政府建設局使用執照係於八十三年九月五日所
    核發，而該局前揭函係稱同年八月三十日竣工核發使用執照自明。蓋前揭建設局
    函文及該局所核發之使用執照，只足以證明，其向該管機關「申報開工」及「申
    請使用執照」之日期為何？並非當然即係「實際開工」與「實際完工」之日期。
    且原告所提之「房屋興建工程承攬契約書」內容中，亦未明定被告除負責房屋興
    建事宜外，尚包括原告房屋的「使用執照」及「水」、「電」申請在內，方為完
    工。另據證人蔡順貴於本院八十九年二月十日審理時結證：「我負責以紅磚砌牆
    壁及貼磁磚，在八十二年十二月份就完成了，我做的時候房子都已經弄好了，水
    電也已架設好了，房子可以住人了」等語屬實，被告洵無逾期完工之情事，而原
    告復未舉證證明其係何時通知被告開工，及被告有何逾期完工之事實，揆諸前揭
    判例說明，原告之主張應不足採，被告辯稱其未逾期完工，堪信為真。原告據以
    提起本訴，為無理由，應予駁回。
四、本件判決基礎已臻明確，兩造其餘之攻擊防禦方法及訴訟資料經本院審酌後，核
    與判決不生影響，無庸一一論列，附此敘明。
據上論結，原告之訴為無理由，爰依民事訴訟法第七十八條，判決如主文。
中      華      民      國    八十九    年      三      月      一      日
~B臺 灣 澎 湖 地 方 法 院 民 事 庭
~B      法      官  陳    梅    欽
右正本係照原本作成。
如對本判決上訴，須於判決送達後廿日內，向本院提出上訴狀(須附繕本)。
中      華      民      國    八十九    年      三      月      二      日
~B      法院書記官  鄭    智    文


司法院資訊處製作；財團法人民間司法改革基金會備份。
